臺灣臺南地方法院刑事判決　
110年度金訴字第558號
公  訴  人  臺灣臺南地方檢察署檢察官
被      告  吳姿穎


上列被告因洗錢防制法等案件，經檢察官提起公訴（110年度偵
字第18566、20358號）及移送併辦（111年度偵字第1734、2973
號），被告於本院準備程序中就被訴事實為有罪之陳述，經告知
簡式審判程序之旨，並聽取被告與公訴人意見後，本院合議庭裁
定改由受命法官獨任進行簡式審判程序，判決如下：
    主  文
吳姿穎幫助犯洗錢防制法第十四條第一項之洗錢罪，處有期徒刑
參月，併科罰金新臺幣壹萬元，罰金如易服勞役，以新臺幣壹仟
元折算壹日。
    事實及理由
一、本案被告吳姿穎所犯為死刑、無期徒刑、最輕本刑3年以上
    有期徒刑以外之罪，亦非高等法院管轄之第一審案件，其於
    準備程序中就被訴事實為有罪之陳述，經告知簡式審判程序
    之旨，並聽取檢察官及被告之意見後，本院合議庭依刑事訴
    訟法第273條之1第1項規定裁定進行簡式審判程序，是本案
    之證據調查，依同法第273條之2規定，不受同法第159條第1
    項、第161條之2、第161條之3、第163條之1及第164條至第1
    70條所規定證據能力認定及調查方式之限制，合先敘明。
二、本案犯罪事實及證據，除起訴書犯罪事實欄、證據欄及附表
    關於告訴人「郭世煌」姓名之記載，均更正為「郭世煜」，
    起訴書犯罪事實欄第11行「華南銀行帳戶」之記載，應更正
    為「永豐銀行帳戶」，起訴書附表編號1匯款時間欄「110年
    5月14日某時」之記載，應更正為「110年5月14日下午1時28
    分」，移送併辦意旨書犯罪事實欄第17、18行「於同年月14
    日22時47分許」之記載，應更正為「於同年月14日22時46分
    許」；證據部分：補充「被告於本院準備程序及審理時之自
    白」外，其餘均引用檢察官起訴書及移送併辦意旨書之記載
    （如附件）。
三、論罪科刑：
  ㈠核被告所為，係犯刑法第30條第1項前段、第339條第1項之幫
    助詐欺取財罪，及刑法第30條第1項前段、洗錢防制法第14
    條第1項之幫助一般洗錢罪。
　㈡被告以交付起訴書及移送併辦意旨書所載永豐銀行帳戶存簿
    、印章、金融卡、金融卡密碼、網路銀行密碼之一行為，侵
    害告訴人姚凱綾、郭世煜、蔡詩辰、許珂禎之財產法益，且
    係同時觸犯幫助詐欺取財罪及幫助一般洗錢罪，為想像競合
    犯，應依刑法第55條本文規定，從一重論以幫助一般洗錢罪
    。
　㈢檢察官移送併辦部分，核與本案起訴之犯罪事實屬裁判上一
    罪關係，均為起訴效力所及，本院自應併予審酌。
　㈣被告係對正犯資以助力而實施犯罪構成要件以外之行為，為
    幫助犯，應依刑法第30條第2項規定，按正犯之刑減輕之。
　㈤另犯第14條、第15條之罪，在偵查或審判中自白者，減輕其
    刑，洗錢防制法第16條第2項定有明文。被告於偵查及本院
    審理時就幫助一般洗錢犯行自白不諱，爰依上揭規定，減輕
    其刑，並依法遞減輕之。
　㈥爰審酌被告輕易將其永豐銀行帳戶存簿、印章、金融卡、金
    融卡密碼、網路銀行密碼提供予他人，枉顧該帳戶資料可能
    遭有心人士利用以作為財產犯罪工具之危險，影響社會治安
    且有礙金融秩序，助長詐欺犯罪盛行，並使檢警對於詐欺取
    財犯罪之追查趨於困難，犯罪所得遭領出後，形成金流斷點
    ，嚴重破壞社會秩序、正常交易安全及人與人間之相互信賴
    ，所為殊值非難，惟念被告並未實際參與本案詐欺取財、洗
    錢之犯行，且犯後坦承犯行不諱，態度尚可，復審酌其尚未
    與告訴人等達成和解或調解，賠償告訴人等之損害，兼衡被
    告之犯罪動機、目的、手段、於本案中之角色、分工、涉案
    情節、告訴人等遭詐騙之金額，暨被告於本院審理時自陳之
    智識程度、家庭生活狀況等一切情狀，量處如主文所示之刑
    ，並就罰金刑部分諭知易服勞役之折算標準，以示懲儆。
四、按刑法就犯罪所得沒收之相關規定，立法意旨係為預防犯罪
    ，符合公平正義，契合任何人都不得保有犯罪所得之原則，
    遂將原刑法得沒收之規定，修正為應沒收之。然沒收犯罪所
    得之範圍，應僅以行為人實際因犯罪所獲得之利益為限，倘
    行為人並未因此分得利益，或缺乏證據證明行為人確實因犯
    罪而有所得，自不應憑空推估犯罪所得數額並予以宣告沒收
    ，以免侵害行為人之固有財產權。是行為人是否因犯罪而有
    所得，且實際取得數目多寡，應由事實審法院審酌卷內人證
    、物證、書證等資料，依據證據法則，綜合研判認定之。經
    查，本案並無積極證據足認被告因其幫助詐欺取財及幫助洗
    錢犯行，有自詐欺集團成員處獲取利益或對價，自不生犯罪
    所得應予沒收之問題。
據上論斷，應依刑事訴訟法第273條之1第1項、第299條第1項本
文、第310條之2、第454條第2項，判決如主文。　
本案經檢察官周盟翔提起公訴，檢察官黃莉琄移送併辦，檢察官
黃信勇到庭執行職務。
中　　華　　民　　國　　111 　年　　4 　　月　　8 　　日
                  刑事第十庭    法　官　潘明彥
以上正本證明與原本無異。
如不服本判決應於收受本判決後20日內向本院提出上訴書狀，並
應敘述具體理由。其未敘述上訴理由者，應於上訴期間屆滿後20
日內向本院補提理由書狀（均須按他造當事人之人數附繕本）「
切勿逕送上級法院」。 
　　　　　　　　　　　　　　　　書記官  蘇豐展
中　　華　　民　　國　　111 　年　　4 　　月　　8 　　日
附錄本案論罪科刑法條：
洗錢防制法第14條
有第二條各款所列洗錢行為者，處7年以下有期徒刑，併科新臺
幣5百萬元以下罰金。
前項之未遂犯罰之。
前二項情形，不得科以超過其特定犯罪所定最重本刑之刑。

中華民國刑法第339條
意圖為自己或第三人不法之所有，以詐術使人將本人或第三人之
物交付者，處5年以下有期徒刑、拘役或科或併科50萬元以下罰
金。
以前項方法得財產上不法之利益或使第三人得之者，亦同。
前二項之未遂犯罰之。

【附件】：
臺灣臺南地方檢察署檢察官起訴書
                                    110年度偵字第18566號
                                    110年度偵字第20358號
　　被　　　告　吳姿穎　女　25歲（民國00年0月00日生）
　　　　　　　　　　　　住○○市○○區○○街00巷00弄00號
　　　　　　　　　　　　居臺南市○○區○○路00號7樓之2
　　　　　　　　　　　　國民身分證統一編號：Z000000000號
上列被告因違反洗錢防制法等案件，業經偵查終結，認應提起公
訴，茲將犯罪事實及證據並所犯法條分敘如下：
　　　　犯罪事實
一、吳姿穎可預見將帳戶存簿、印章、金融卡、金融卡密碼、網
    銀密碼交付他人使用，恐為不法者充作詐騙被害人匯入款項
    之犯罪工具，並藉以逃避追查，竟仍基於縱有人利用其交付
    之帳戶金融卡及密碼作為實施詐欺取財犯行之犯罪工具，亦
    不違背其本意之幫助洗錢及幫助詐欺取財犯意，於民國110
    年5月14日前某時，以新臺幣（下同）2萬元至4萬元之代價
    ，將其向永豐銀行申設之帳號00000000000000號帳戶存簿、
    印章、金融卡、金融卡密碼、網銀密碼（下稱永豐銀行帳戶
    ）寄送至高雄市某處予真實姓名、年籍不詳之詐騙集團成員
    ，而容任該成員及其所屬之詐騙集團持以犯罪。嗣取得上開
    華南銀行帳戶之詐騙集團成員共同意圖為自己不法之所有，
    於附表所示詐騙時間，以附表所示詐騙手法對姚凱綾、郭世
    煌施詐，致渠等陷於錯誤，分別於附表所示匯款時間，轉匯
    附表所示金額至上開永豐銀行帳戶。嗣渠等察覺受騙，報警
    處理。
二、案經姚凱綾、郭世煌訴由新北市政府警察局蘆洲分局、新北
    市政府警察局中和分局報告偵辦。
　　　　證據並所犯法條
一、證據清單及待證事實
編號 證  據  名  稱 待  證  事  項 1 被告吳姿穎之供述 被告坦承上開永豐銀行帳戶係其申設，並於已將該帳戶存簿、印章、金融卡、金融卡密碼、網銀密碼寄送至高雄某處予他人。 2 證人即告訴人姚凱綾、郭世煌於警詢之證述 告訴人姚凱綾、郭世煌於上揭時間遭真實姓名年籍不詳之詐騙集團成員以上開詐術施詐，致陷於錯誤而分別轉匯款項至上開永豐銀行帳戶。 3 ⑴上開永豐銀行帳戶之開戶資料及交易明細表 ⑵告訴人郭世煌提出如附表所示匯款憑證 告訴人姚凱綾、郭世煌遭詐騙之款項係匯入被告上開永豐銀行帳戶。 
二、核被告所為，係犯刑法第30條第1項前段、洗錢防制法第2條
    第2款、第14條第1項之幫助洗錢罪嫌及刑法第30條第1項前
    段、第339條第1項幫助詐欺取財罪嫌。又被告一行為觸犯上
    開2罪名，為想像競合犯，請依刑法第55條前段規定，從一
    重之幫助洗錢罪論處。
三、依刑事訴訟法第251條第1項提起公訴。
　  此　致
臺灣臺南地方法院
中　　華　　民　　國　 110　　年　　11　　月　　23　　日
                              檢察官  周  盟  翔
本件證明與原本無異
中　　華　　民　　國　 110　　年　　11　　月　　25　　日
                              書記官  許  順  登
參考法條：
中華民國刑法第339條
（普通詐欺罪）
意圖為自己或第三人不法之所有，以詐術使人將本人或第三人之
物交付者，處 5 年以下有期徒刑、拘役或科或併科 50 萬元以
下罰金。
以前項方法得財產上不法之利益或使第三人得之者，亦同。
前二項之未遂犯罰之。
洗錢防制法第2條
本法所稱洗錢，指下列行為：
一、意圖掩飾或隱匿特定犯罪所得來源，或使他人逃避刑事追訴
    ，而移轉或變更特定犯罪所得。
二、掩飾或隱匿特定犯罪所得之本質、來源、去向、所在、所有
    權、處分權或其他權益者。
三、收受、持有或使用他人之特定犯罪所得。
洗錢防制法第14條
有第二條各款所列洗錢行為者，處 7 年以下有期徒刑，併科新
臺幣 5 百萬元以下罰金。
前項之未遂犯罰之。
前二項情形，不得科以超過其特定犯罪所定最重本刑之刑。
附表
編號 告訴人 詐騙時間 詐騙手法 匯款時間 金 額 (新臺幣:元) 匯款憑證 1 姚凱綾 110年4月底某時 佯以介紹使用MetrTrader4 APP投資外匯為由，要求告訴人姚凱綾匯款 110年5月14日某時 100,000  2 郭世煌 110年5月5日某時 透過LINE通訊軟體自稱為曉婷，並佯以介紹購買虛擬幣投資為由，要求告訴人郭世煌匯款 110年5月14日14時38分許  15,000 中國信託銀行交易明細表影本 

臺灣臺南地方檢察署檢察官移送併辦意旨書
                                     111年度偵字第1734號
                                     111年度偵字第2973號
　　被　　　告　吳姿穎　女　25歲（民國00年0月00日生）
　　　　　　　　　　　　住○○市○○區○○街00巷00弄00號
　　　　　　　　　　　　國民身分證統一編號：Z000000000號
上列被告因詐欺等案件，經偵查結果，認應移請臺灣臺南地方法
院併案審理，茲將併案意旨敘述如下：
一、犯罪事實：吳姿穎已預見將金融帳戶交予他人使用，可能作
    為掩飾或隱匿他人實施詐欺犯罪所得財物之用，竟基於幫助
    詐欺取財及掩飾特定犯罪所得之去向之不確定故意，於民國
    110年5月14日前某時，以新臺幣（下同）2萬元至4萬元之代
    價，將其向永豐銀行申設之帳號00000000000000號帳戶存簿
    、印章、金融卡、金融卡密碼、網銀密碼（下稱永豐銀行帳
    戶）寄送至高雄市某處予真實姓名、年籍不詳之詐騙集團成
    員使用，以此方式幫助該不詳人士所組成之詐欺集團詐欺取
    財並掩飾其等因詐欺犯罪所得財物之去向。嗣該詐欺集團成
    員取得上開帳戶後，即共同基於意圖為自己不法所有之犯意
    聯絡，分別為下列行為：㈠於110年4月間，透過臉書網頁結
    識蔡詩辰，向蔡詩辰佯稱係服務於澳門某科技公司之工程師
    ，可參與海外手錶商品搶購，惟需先行繳款等語，致蔡詩辰
    陷於錯誤，於110年5月15日10時58分許，依指示匯款新臺幣
    (下同)2萬3,000元至上開永豐銀行帳戶中。㈡於110年5月10
    日前某日，透過交友軟體結識許珂禎，向許珂禎誆稱可以投
    資獲利方式賺取利潤等語，致許珂禎陷於錯誤，於同年月14
    日22時47分許，依指示匯款5萬元至上開永豐銀行帳戶中。
    嗣蔡詩辰、許珂禎察覺有異，報警處理而查悉上情。
二、案經蔡詩辰、許珂禎訴請臺東縣警察局臺東分局、高雄市政
    府警察局仁武分局報告偵辦。
三、犯罪證據：
   (一)被告吳姿穎之供述。  
   (二)告訴人蔡詩辰、許珂禎警詢中之指述。
   (三)告訴人蔡詩辰提供之LINE對話紀錄1份(含網路轉帳截圖)
       、告訴人許珂禎提供之LINE對話紀錄1份。
   (四)被告吳姿穎上開永豐銀行帳戶客戶基本資料表及往來交
       易明細等資料各1份。
四、所犯法條：
    核被告吳姿穎所為，係犯刑法第339條第1項、第30條第1項
    之幫助詐欺取財罪嫌、幫助洗錢防制法第14條第1項之洗錢
    罪嫌。
五、併辦理由：
    查被告前因提供同一帳戶而涉嫌詐欺等案件，經本署檢察官
    以110年度偵字第18566號、第20358號提起公訴，現由臺灣
    臺南地方法院(收股)以110年度金訴字第558號案件審理中，
    有該案起訴書、本署刑案資料查註紀錄表在卷可參。本件被
    告以同一交付上開帳戶之存摺、提款卡、密碼之行為，幫助
    該詐欺集團成員使用該等帳戶對不同被害人詐欺取財，與上
    開案件之犯罪事實係一行為侵害數被害人法益，核屬想像競
    合犯之裁判上一罪關係，爰請貴院併予審理。 
    此　致
臺灣臺南地方法院
中　　華　　民　　國　 111　　年　　2 　　月　　10　　日
                              檢察官  黃  莉  琄
本件證明與原本無異
中　　華　　民　　國　 111　　年　　2 　　月　　14　　日
                              書記官  邱  鵬  璇
附錄所犯法條全文：
中華民國刑法第339條
（普通詐欺罪）
意圖為自己或第三人不法之所有，以詐術使人將本人或第三人之
物交付者，處 5 年以下有期徒刑、拘役或科或併科 50 萬元以
下罰金。
以前項方法得財產上不法之利益或使第三人得之者，亦同。
前二項之未遂犯罰之。
洗錢防制法第14條
有第二條各款所列洗錢行為者，處 7 年以下有期徒刑，併科新
臺幣 5 百萬元以下罰金。
前項之未遂犯罰之。
前二項情形，不得科以超過其特定犯罪所定最重本刑之刑。